【裁判字號】    97,再,16
【裁判日期】    971127
【裁判案由】    再審之訴
【裁判全文】
臺灣板橋地方法院民事裁定                97年度再字第16號
再審原告  甲○○
再審被告  乙○○○
上列當事人間請求不動產所有權移轉登記等事件，再審原告對於
中華民國97年1 月31日本院96年度訴字第1804號確定判決提起再
審之訴，本院裁定如下：
    主  文
再審之訴駁回。
再審訴訟費用由再審原告負擔。
    理  由
一、再審原告主張：緣門牌號碼臺北市○○區○○街26巷5 弄6
    號3 樓房屋暨其所坐落臺北市○○區○○段4 小段325 號土
    地，應有部分1/4 （下稱系爭房地），乃係被繼承人鍾隆津
    （即再審原告之祖父）生前所無條件贈與再審原告者，並已
    交付土地所有權狀予再審原告，而再審原告亦自民國94年起
    即已入住至今，且上情並為再審被告（即再審原告之祖母）
    及再審原告之叔叔、姑姑所明知。詎料。被繼承人鍾隆津過
    世後，再審被告雖多次表達欲將系爭房地過戶予再審原告，
    並有對話錄音及承諾書為證，然均經再審原告之叔叔、姑姑
    所阻止，而再審原告之叔叔、姑姑為霸佔系爭房地，乃偽造
    再審被告之簽名而簽立授權書，且脅迫再審被告簽立撤銷聲
    明書，而證人鍾秀清亦有受其威脅及影響；是依96年3 月27
    日會談紀錄、96年7 月21日承諾書及證人鍾秀清之證詞，均
    可知系爭房地係被繼承人鍾隆津所無條件贈與，且為再審被
    告所同意並承諾。為此，爰依民事訴訟法第496 條規定，提
    起本件再審之訴等語。並聲明求為判決：本院96年度訴字第
    1804號不動產所有權移轉登記等案件應予廢棄；再審及前審
    訴訟費用應由再審被告負擔。
二、按再審之訴，應於30日之不變期間內提起。前項期間，自判
    決確定時起算，判決於送達前確定者，自送達時起算；其再
    審之理由發生或知悉在後者，均自知悉時起算。但自判決確
    定後已逾5 年者，不得提起，民事訴訟法第500 條第1 項、
    第2 項分別定有明文。又再審之訴不合法者，法院應以裁定
    駁回之，民事訴訟法第502 條第1 項亦有明文可參。經查，
    本院96年度訴字第1804號請求不動產所有權移轉登記等事件
    ，本院係於97年1 月31日判決，而該判決業經郵務人員於97
    年2 月14日依法送達於再審原告，且於97年3 月10日確定在
    案等情，有送達證書影本、本院辦理民事電話查詢登記表各
    1 份可稽，則依民事訴訟法第500 條之規定，再審原告應於
    97年3 月10日確定時起算30日不變期間，即於97年4 月10日
    前提起再審之訴始為適法。然再審原告卻遲至97年10月15日
    始提起本件再審之訴，顯已逾再審之不變期間，已非適法。
三、另按對於確定終局判決有為判決基礎之證物係偽造或變造者
    ，以宣告有罪之判決或處罰鍰之裁定已確定，或因證據不足
    以外之理由，而不能為有罪之確定判決或罰鍰之確定裁定者
    為限，當事人始得以再審之訴聲明不服，民事訴訟法第496
    條第1 項第9 款、第2 項亦定有明文。而本件再審原告提起
    再審之訴，僅泛稱96年7 月18日所簽立之授權書非再審被告
    所親簽，且96年9 月3 日之撤銷聲明書亦係再審被告受脅迫
    所簽立乙節云云，惟再審原告並未主張且證明已經宣告有罪
    之判決或處罰鍰之裁定已確定，或因證據不足以外之理由，
    而不能為有罪之確定判決或罰鍰之確定裁定，應認僅屬再審
    原告之主觀臆測，並不足採，揆諸上開法條規定，再審原告
    顯亦不得據以提起本件再審之訴。
四、末者，再按民事訴訟法第496 條第1 項第13款所謂「當事人
    發現未經斟酌之證物或得使用該證物者」，乃係指前訴訟程
    序事實審言詞辯論終結前已存在之證物，因當事人不知有此
    ，致未經斟酌，現始知之，或雖知有此而不能使用，現始得
    使用者而言。又當事人以發見得使用未經斟酌之證物為再審
    理由者，應就其在前訴訟程序不能使用之事實，負舉證責任
    。查本件再審原告提出與再審被告間之對話錄音2 份以為新
    事證云云，惟觀諸卷內所附對話錄音譯文，可知該對話錄音
    均為再審原告單方面所制作，且係於原審審判期日外所為，
    顯見該對話錄音證據確係前已存在，而再審原告並未舉證證
    明其在前訴訟有何不知或不能使用之事實；另依本款但書之
    規定，亦須以該證物如經斟酌，當事人可受較有利益之裁判
    為要件，然本件縱認該對話錄音證據為真實，惟充其量亦僅
    能解釋再審被告確有意願將系爭房地贈與再審原告，但原確
    定判決既已認定再審被告於贈與物之權利尚未移轉前，業合
    法撤銷其贈與，故縱經斟酌該對話錄音證據，顯亦難認再審
    原告可受較原確定判決有利之裁判，是再審原告此部分主張
    ，亦委無足取，難認有此再審理由之存在。
五、綜上，本件再審原告所提再審之訴，既已顯逾30日之法定不
    變期間，且又與民事訴訟法第496 條第2 項之規定有違，復
    亦難認有再審事由存在，已如前述，自應予以駁回。
六、爰依民事訴訟法第502 條第1 項、第95條、第78條，裁定如
    主文。
中    華    民    國    97    年    11    月    27    日
                  民事第一庭法  官  黃若美
以上正本係照原本作成
如對本裁定抗告須於裁定送達後10日內向本院提出抗告狀
中    華    民    國    97    年    11    月    27    日
                            書記官  江怡萱


司法院資訊處製作；財團法人民間司法改革基金會備份。
